【裁判字號】    97,簡,89
【裁判日期】    970731
【裁判案由】    就業服務法
【裁判全文】
高雄高等行政法院簡易判決
                                     97年度簡字第00089號
原      告  甲○○
被      告  高雄市政府
代  表  人  乙○  市長
訴訟代理人  丁○○
            丙○○
上列當事人間就業服務法事件，原告不服行政院勞工委員會中華
民國97年4月3日勞訴字第0970003520號訴願決定，提起行政訴訟
，本院判決如下：
    主  文
原告之訴駁回。
訴訟費用由原告負擔。
    事實及理由
一、緣原告所聘請之越南籍勞工LUONG THI SANG（下稱L君，護
    照號碼：A0000000A）於民國95年1月26日入境擔任家庭看護
    工之工作，依受聘僱外國人健康檢查管理辦法第7條第1項規
    定，原告應於96年7月26日前後30日內安排該外勞至中央衛
    生主管機關指定之醫院接受健康檢查，惟原告遲至96年11月
    16日始為外勞L君辦理上開事項，違反就業服務法第57條第5
    款之規定，經被告審查屬實，乃依就業服務法第67條第1項
    規定，於96年12月6日以高市府勞三字第0960063834號裁處
    書處原告罰鍰新台幣（下同）6萬元。原告不服提起訴願，
    經決定駁回，遂提起本件行政訴訟。
二、原告主張：（一）原告因罹患腫瘤，須至門診診治及手術治
    療，而原告父親亦因年老體衰、多病須定期往返醫院門診治
    療（如醫院門診，住院證明）及照護憂心焦慮，致遲延安排
    L君接受健康檢查及將其檢查結果向衛生主管機關核備。（
    二）原告係依政府規定自行辦理聘僱外勞家庭監護工，非透
    過仲介，而因行政院勞工委員會（下稱勞委員）教導聘僱外
    勞手冊及過程並未附就業服務法及其相關法令規章條文，亦
    未提供相關資訊，且被告在此期間亦未曾告知相關規定及通
    知僱主安排所聘僱之外勞家庭監護工赴醫院作定期健康檢查
    ，而原告對相關法令亦不盡瞭解，原告察覺不對時即立即安
    排L君作健康檢查並將其檢查結果向衛生主管機關核備。故
    被告此次裁罰實為不教而弒之不當處分。（三）原告因故遲
    延安排L君作健康檢查，並將檢查結果函報衛生主管機關，
    並無牴觸就業服務法第57條第5款之規定，因該條款並未列
    入「時間」與「期限」之規定，顯見其係針對不作為之情形
    而言，本件原告縱有疏失亦係因原告身心違和，難以兼顧造
    成，但未違反上開就業服務法之規定，爰起訴請求判決：訴
    願決定及原處分均撤銷。
三、被告則以：（一）按「雇主聘僱外國人不得有下列情事：一
    、‧‧‧五、未依規定安排所聘僱之外國人接受健康檢查或
    未依規定將健康檢查結果函報衛生主管機關。」「違反‧‧
    ‧第57條第5款‧‧‧規定者，處新臺幣6萬元以上30萬元以
    下罰鍰。」分別為就業服務法第57條第5款及第67條第1項所
    明定。次按「本辦法依就業服務法（以下簡稱本法）第48條
    第3項規定訂定之。」「本辦法用詞定義如下：一、‧‧‧
    三、丙類人員：指受聘僱從事本法第46條第1項第8款至第11
    款規定工作之外國人。‧‧‧。」「雇主應於丙類人員入國
    工作滿6個月、18個月及30個月之日前後30日內，安排其至
    指定醫院接受定期健康檢查，‧‧‧。」受聘僱外國人健康
    檢查管理辦法第1條、第2條及第7條第1項定有明文。（二）
    原告所聘僱之外勞L君於95年1月26日入境工作，依受聘僱外
    國人健康檢查管理辦法第7條第1項規定，原告最遲應於96年
    8月26日前安排Ｌ君接受入境後工作滿18個月之健康檢查，
    惟原告遲至96年11月16日始安排Ｌ君接受該次健康檢查，此
    有高雄市立民生醫院所出具之健康檢查證明（檢查日期：96
    年11月16日）及被告所屬衛生局96年11月22日高市衛職字第
    0960042156號函附原處分卷可稽，原告違反受聘僱外國人健
    康檢查管理辦法第7條第1項及就業服務法第57條第5款規定
    之事實明確，被告依就業服務法第67條第1項規定予以處分
    ，經核於法並無不合。（三）勞委會核發聘僱許可予原告時
    ，業同時將相關法令函知原告在案，此有該會95年3月21日
    勞職外字第0950745190號函附原處分卷可稽。又就業服務法
    第48條第3項規定已授權由主管機關就受聘僱外國人入境前
    後之健康檢查訂定管理辦法，復於同法第57條第5款規定雇
    主不得有未依規定安排所聘僱之外國人接受健康檢查或未依
    規定將健康檢查結果函報衛生主管機關之情事，是原告自有
    依受聘僱外國人健康檢查管理辦法第7條第1項規定之期限內
    安排外勞Ｌ君接受健康檢查之義務等語，資為抗辯，並請求
    判決駁回原告之訴。
四、按「雇主聘僱外國人工作，應檢具有關文件，向中央主管機
    關申請許可。但各級政府及其所屬學術研究機構聘請擔任顧
    問、研究工作者或與在中華民國境內設有戶籍之國民結婚，
    且獲准居留者，不須申請許可。」「第1項受聘僱外國人入
    境前後之健康檢查管理辦法，由中央衛生主管機關會商中央
    主管機關定之。」「雇主聘僱外國人不得有下列情事：．．
    ．五、未依規定安排所聘僱之外國人接受健康檢查或未依規
    定將健康檢查結果函報衛生主管機關。」「違反．．．第57
    條第5款．．．規定，處新臺幣6萬元以上30萬元以下罰鍰。
    」分別為就業服務法第48條第1項、第3項、第57條第5款及
    第67條第1項所明定。又「本辦法依就業服務法 (以下簡稱
    本法) 第48條第3項規定訂定之。」「本辦法用詞定義如下
    ：．．．三、丙類人員：指受聘僱從事本法第46條第1項第
    8款至第11款規定工作之外國人。」「雇主應於丙類人員入
    國工作滿6個月、18個月及30個月之日前後30日內，安排其
    至指定醫院接受定期健康檢查，除B型肝炎表面抗原檢查及
    妊娠檢查外，其檢查項目與第5條第2項規定同。」為受聘僱
    外國人健康檢查管理辦法第1條、第2條第3款及第7條第1項
    所規定。
五、經查，本件如第一段所載之事實，已經兩造分別陳明在卷，
    並有高雄市立民生醫院外籍勞工健康檢查證明書影本、高雄
    市衛生局96年11月22日高市衛職字第0960042156號函、被告
    96年12月6日高市府勞三字第0960063834號裁處書等文件附
    原處分卷可稽，堪信為真實。原告雖以前詞資為爭執，惟查
    ：
（一）原告所聘僱之外勞L君於95年1月26日入境工作，為原告所
      不爭，並有外國人聘僱許可名冊附原處分卷可稽。依受聘
      僱外國人健康檢查管理辦法第7條第1項規定，原告最遲應
      於96年8月26日前安排Ｌ君接受入境後工作滿18個月之健
      康檢查，惟原告遲至96年11月16日始安排Ｌ君接受該次健
      康檢查，此有高雄市立民生醫院所出具之健康檢查證明（
      檢查日期：96年11月16日）及被告所屬衛生局96年11月22
      日高市衛職字第0960042156號函附原處分卷可稽。則原告
      違反受聘僱外國人健康檢查管理辦法第7條第1項及就業服
      務法第57條第5款規定之事實，洵堪認定。被告依就業服
      務法第67條第1項規定予以處分，經核於法並無不合。
（二）又勞委會核發聘僱許可予原告時，已同時將相關法令函知
      原告在案，此有該會95年3月21日勞職外字第0950745190
      號函附原處分卷可稽。又就業服務法第48條第3項已授權
      由主管機關就受聘僱外國人入境前後之健康檢查訂定管理
      辦法，復於同法第57條第5款規定雇主不得有未依規定安
      排所聘僱之外國人接受健康檢查或未依規定將健康檢查結
      果函報衛生主管機關之情事，原告既要聘僱外國人入境工
      作，自有注意遵守受聘僱外國人健康檢查管理辦法第7條
      第1項規定之期限，安排外勞Ｌ君接受健康檢查之義務。
      然原告並未遵守辦理，其縱非故意亦有過失。原告訴稱其
      未獲勞委會及被告等主管機關宣導相關法令，致延誤L 君
      之健康檢查，不應處罰原告云云，洵非可取。又受聘僱外
      國人健康檢查管理辦法第7條第1項已明文規定雇主應於丙
      類人員入國工作滿6個月、18個月及30個月之日前後30日
      內，安排其至指定醫院接受定期健康檢查之期限，原告訴
      稱就業服務法第57條第5款並未規定應健康檢查之時間及
      期限，原告縱有遲誤，亦不應受罰云云，顯係對法令之誤
      解，並不可採。
六、綜上所述，原告之主張並不可採。從而，被告以原告違反就
    業服務法第57條第5款之規定，依同法第67條第1項規定，處
    原告最低罰鍰6萬元，並無違誤。訴願決定予以維持，亦無
    不合。原告起訴意旨求為撤銷，為無理由，應予駁回。並不
    經言詞辯論為之。
七、據上論結，本件原告之訴為無理由，依行政訴訟法第236條
    、第233條第1項、第98條第1項前段，判決如主文。
中    華    民    國    97    年     7    月   31     日
              高雄高等行政法院第二庭
                              法  官  簡  慧  娟
以上正本係照原本作成。
如不服本判決，應於送達後20日內，向本院提出上訴狀並表明上
訴理由，如於本判決宣示後送達前提起上訴者，應於判決送達後
20日內補提上訴理由書（須按他造當事人人數附繕本）。
中    華    民    國    97    年     7    月   31     日
                              書記官  蔡  玫  芳
附註：
行政訴訟法第235條（第1項、第2項）：
對於適用簡易程序之裁判提起上訴或抗告，須經最高行政法院之
許可。
前項許可，以訴訟事件所涉及之法律見解具有原則性者為限。


司法院資訊處製作；財團法人民間司法改革基金會備份。
